【裁判字號】    89,台抗,200
【裁判日期】    890511
【裁判案由】    偽造文書聲請再審
【裁判全文】
最高法院刑事裁定                                八十九年度台抗字第二○○號
    抗  告  人  甲○○
右抗告人因自訴乙○○偽造文書案件，不服台灣高等法院高雄分院中華民國八十九年
二月二十九日駁回聲請再審之裁定（八十九年度聲再字第二八號），提起抗告，本院
裁定如左：
    主  文
抗告駁回。
    理  由
按自訴人為受判決人之不利益聲請再審者，依刑事訴訟法第四百二十八條第一項但書
規定，以有同法第四百二十二條第一款規定之情形為限；而依第四百二十二條第一款
規定，係指有同法第四百二十條第一款、第二款、第四款、第五款之情形者而言。本
件抗告人甲○○以：抗告人與被告乙○○之父，即被繼承人麥羅漢於民國四十年八月
二十八日死亡，遺有坐落高雄市○○區○○段七十七號土地應有部分四分之一，被告
竟於七十九年四月間，偽造抗告人之印章，用以偽造切結書、繼承系統表後，辦理所
有權移轉登記（諒係繼承登記），涉嫌刑法第二百十六條、第二百十條之行使偽造私
文書罪嫌，提起自訴，嗣經判決無罪確定。然抗告人之長兄，即繼承人麥萬倉，早於
七十一年九月二十日取得日本國國籍，依法不得繼承或出賣麥羅漢之遺產，麥萬倉竟
予繼承並出賣其應有部分，因認發現確實之新證據，證明原確定判決所憑之證物為偽
造，爰聲請再審，並提出原判決及切結書、繼承系統表等影本為證。惟查刑事訴訟法
第四百二十條第一項第六款所規定「因發現確實之新證據，足認受有罪判決之人應受
無罪、免訴、免刑或輕於原判決所認罪名之判決者」，係指有罪之判決，為受判決人
之利益，得聲請再審之理由；核與自訴人為受判決人之不利益聲請再審之意旨不相容
，故不在刑事訴訟法第四百二十二條第一款所規定，得為受判決人之不利益，聲請再
審之列。抗告人以發現確實之新證據，為被告之不利益，聲請再審，非有理由。又刑
事訴訟法第四百二十條第一項第一款規定「原判決所憑之證物已證明其為偽造或變造
者」，固得聲請再審；惟依同法條第二項規定，其證明方法「以經判決確定，或其刑
事訴訟不能開始或續行非因證據不足者為限」，始得聲請再審。抗告人所指，原判決
所憑之證物係偽造，但未能證明其已經判決確定，或其刑事訴訟不能開始或續行非因
證據不足，即遽行聲請再審，亦無理由。原裁定以：抗告人之聲請，核與刑事訴訟法
第四百二十條第一項第一款、第二款、第四款、第五款所定情形，無一相符，因而裁
定駁回再審之聲請，經核於法尚無違誤。抗告意旨，仍執陳詞，指摘原裁定不當，為
無理由，應予駁回。
據上論結，應依刑事訴訟法第四百十二條，裁定如主文。
中      華      民      國    八十九    年      五      月      十一    日
                              最高法院刑事第十二庭
                                  審判長法官  陳  炳  煌
                                        法官  陳  正  庸
                                        法官  陳  世  雄
                                        法官  徐  文  亮
                                        法官  黃  正  興
      右正本證明與原本無異
                                              書  記  官
中      華      民      國    八十九    年      五      月     十八     日


司法院資訊處製作；財團法人民間司法改革基金會備份。
